臺灣臺中地方法院刑事判決　　　　　　 100年度易字第1299號
公　訴　人　臺灣臺中地方法院檢察署檢察官
被　　　告　潘南山
上列被告因恐嚇取財等案件，經檢察官提起公訴（100年度偵字
第9046號），本院判決如下：
    主    文
潘南山犯如附表編號一至四號所示之罪，均累犯，各處如附表編
號一至四號處刑欄所示之刑，應執行有期徒刑貳年陸月。
    犯罪事實
一、潘南山前因恐嚇取財等罪，經臺灣高等法院臺南分院判處罪
    刑，並定應執行刑為有期徒刑3年確定，甫於民國（下同）
    99 年8月2日執行完畢。猶不知悔改，仍意圖為自己不法所
    有，分別為下列犯罪行為：
（一）潘南山於100年2月11日19時許，在臺中市○區○○路三段
      與太平路口，攔下林品孝，向林品孝佯稱：伊友人之太太
      剛才與一名男子發生擦撞，並遭該男子毆傷，乃向林品孝
      佯問：剛才有無與一名婦人發生擦撞，並毆傷該婦人，因
      林品孝回答：沒有，潘南山要求林品孝讓該婦人指認，並
      約定於當日21時在臺中市○區○○路370號（大買家）指
      認，潘南山向林品孝表示因怕林品孝失約，要求林品孝將
      金融卡交予伊保管，並告知密碼，因見林品孝不從，乃向
      林品孝嚇稱：伊在附近開賭場，養很多小弟，林品孝如遭
      伊小弟遇上，就會被打很慘云云，致林品孝心生畏懼，乃
      將臺灣銀行000000000000號金融卡1張交付潘南山，並告
      知密碼。潘南山於取得上開金融卡後，於100年2月11日19
      時23分持上開金融卡在彰化銀行台中分行自動櫃員機提領
      新臺幣（下同）5,000元、於同日19時24分提領2,000元。
（二）潘南山再於100年3月18日18時15分許，在臺中市○區○○
      路與精武路口，攔下陳嘉俊，並向陳嘉俊佯稱：伊女性好
      友與人擦撞，該擦撞之對象很像陳嘉俊，潘南山表示要找
      伊女友來指認，並約定於當日21時在臺中技術學院見面指
      認，潘南山向陳嘉俊表示因怕陳嘉俊失約，要求陳嘉俊將
      金融卡交予伊保管，並告知密碼，因見陳嘉俊不從，乃向
      陳嘉俊嚇稱：伊在附近開賭場，養很多小弟，陳嘉俊如遭
      伊小弟遇上，就會被打很慘云云，致陳嘉俊心生畏懼，乃
      將中國信託銀行000-0000-00000號金融卡1張（陳嘉俊之
      姐陳智玟所有）交付潘南山，並告知密碼。潘南山於取得
      上開金融卡後，分別於100年3月18日19時5、6、7分許，
      持上開金融卡在彰化銀行自動櫃員機依序各提領10,000元
      、3,000元、1,000元。
（三）潘南山又於100年4月16日17時許，在臺中市○區○○路與
      尊賢街口騎樓下，攔下蘇家弘，並向蘇家弘佯稱：伊女性
      友人與人擦撞，該擦撞之對象很像蘇家弘，潘南山表示要
      找該友人前來三民路與精武路口指認蘇家弘，其後因潘南
      山表示伊友人之先生在電話中告知該女性友人外出，乃與
      蘇家弘約定於當日22時在潭子僑忠國小見面指認，潘南山
      向蘇家弘表示因怕蘇家弘失約，要求蘇家弘將金融卡交予
      伊保管，並告知密碼，因見蘇家弘不從，乃向蘇家弘嚇稱
      ：伊在附近開賭場，養很多小弟，蘇家弘如遭伊小弟遇上
      ，就會被打很慘云云，致蘇家弘心生畏懼，乃將其彰化銀
      行00000000000000號金融卡1張，交付予潘南山，並告知
      錯誤密碼。
（四）潘南山另於100年4月17日19時30分許，在臺中市○區○○
      街內，攔下楊皓仁，向楊皓仁佯稱：伊友人在某路段與年
      輕男子發生車禍並遭人踹倒，伊前來找該名年輕男子，楊
      皓仁與伊友人形容之特徵很像，欲帶楊皓仁予伊友人指認
      ，乃將楊皓仁帶至臺中市○區○○路3段71號前，假裝撥
      電話予伊友人，事後並向楊皓仁佯稱：伊友人不在，藉此
      與楊皓仁另約在楊皓仁家附近見面，以供伊友人指認，潘
      南山向楊皓仁表示因怕楊皓仁失約，要求楊皓仁將金融卡
      交予伊保管，並告知密碼，因見楊皓仁不從，乃向楊皓仁
      嚇稱：伊在附近開賭場，養很多小弟，如遭伊小弟遇上，
      就會被打很慘云云，致楊皓仁心生畏懼，乃將其中華郵政
      000-000000000000號金融卡1張交付予潘南山，並告知密
      碼，適警到場，潘南山旋即為警當場查獲，警並自潘南山
      所穿著之褲子口袋中取出楊皓仁交付之中華郵政000-0000
      00000000號金融卡1張，及蘇家弘所交付之彰化銀行00000
      000000000號金融卡1張。
二、案經林品孝、陳嘉俊、蘇家弘訴由臺中市政府警察局第二分
    局移送臺灣臺中地方法院檢察署檢察官偵查起訴。
    理    由
壹、證據能力部分：
一、按被告以外之人於審判外向法官所為之陳述，得為證據，刑
    事訴訟法第159條之1第1項定有明文。告訴人林品孝、陳嘉
    俊、蘇家弘及被害人楊皓仁於準備程序到庭所為之陳述依前
    開說明，自有證據能力。
二、按刑事訴訟法第159條第1項規定：「被告以外之人於審判外
    之言詞或書面陳述，除法律有規定者外，不得作為證據。」
    其立法意旨，乃在於確保被告之反對詰問權。同法第159 條
    之5第1項規定：「被告以外之人於審判外之陳述，雖不符前
    4條之規定（同法第159條之1至第159條之4），而經當事人
    於審判程序同意作為證據，法院審酌該言詞陳述或書面陳述
    作成時之情況，認為適當者，亦得為證據。」同法條第2項
    規定：「當事人、代理人或辯護人於法院調查證據時，知有
    刑事訴訟法第159條第1項不得為證據之情形，而未於言詞辯
    論終結前聲明異議者，視為有前項之同意。」其立法意旨，
    則在於確認當事人對於傳聞證據有處分權，得捨棄反對詰問
    之權利，同意傳聞證據可作為證據。惟因刑事訴訟制度尚非
    採徹底之當事人進行主義，乃又限制以法院認為適當者，始
    得為證據。因此，當事人同意或依法視為同意某項傳聞證據
    作為證據使用者，實質上即表示有反對詰問權之當事人已捨
    棄其權利，如法院認為適當者，不論該傳聞證據是否具備刑
    事訴訟法第159條之1至第159條之4所定情形，均容許作為證
    據；換言之，當事人捨棄對原陳述人行使反對詰問權者，如
    法院認為適當，即容許該傳聞證據作為證據，不以未具備刑
    事訴訟法第159條之1至第159條之4所定情形為前提（最高法
    院97年度臺上字第6162號判決意旨參照）。查本判決後述引
    用各該被告以外之人於審判外之陳述，皆屬傳聞證據，惟檢
    察官、被告均知上開證據資料為傳聞證據，但於本院準備程
    序及審判期日中均明確表示同意有證據能力（見本院卷第39
    頁），且迄至言詞辯論終結前亦未再聲明異議，本院審酌上
    開證據資料製作時之情況，尚無違法不當，且與本案均具有
    關連性，認後述所引用證據之證據能力均無疑義。
貳、實體部分：
一、被告潘南山於本院審理時對前揭犯罪事實均坦承不諱，核與
    告訴人林品孝、陳嘉俊、蘇家弘及被害人楊皓仁於警詢及本
    院準備程序時指訴情節相符，並有扣押物品目錄表1份（見
    警卷第34頁）、贓物認領保管單2紙（見警卷第47頁、53 頁
    ）、扣押物照片1張（見警卷第61頁）、林品孝之臺灣銀行
    台銀水湳綜合存款存摺影本2紙（見警卷第48─49頁）、臺
    灣銀行網路銀行交易明細表影本1紙（見警卷第50頁）、陳
    智玟之中國信託城東分行存款存摺影本2紙（見警卷第51─
    52 頁）在卷，可資佐證，足認被告自白與事實相符，堪以
    採信。
二、核被告潘南山就附表編號一至二號所為，係犯刑法第346條
    第1項之恐嚇取財及刑法第339條之2第1項以不正方法由自動
    付款設備取得他人之物罪，其恐嚇取得被害人金融卡之目的
    係在領取所存放之金錢，以擴大財物之取得，嗣即利用自動
    櫃員機取款，其恐嚇取財之犯意並未中斷，行為亦屬持續，
    應包括視為法律上之接續行為，而應評價為1行為，是其1行
    為觸犯上開2罪，應依刑法第55條前段規定，從較重之恐嚇
    取財罪處斷。另被告潘南山就附表編號三至四號所為，被告
    潘南山恐嚇取得被害人金融卡之主要目的，固在領取所存放
    之金錢，惟金融卡本身亦屬財物，被告潘南山恐嚇取得金融
    卡，即屬恐嚇取財既遂，至於被告潘南山事後是否接續同一
    犯意，再利用自動櫃員機取款，以擴大取得財產之範圍，並
    不影響被告潘南山恐嚇並取得財物之事實認定，尚難以被告
    潘南山恐嚇取得金融卡後，未再接續犯意擴大取財範圍，即
    認被告潘南山恐嚇取財尚未得手，附此敘明。被告潘南山前
    後4次犯行，均犯意各別，應予分論併罰。又被告潘南山因
    恐嚇取財等罪，經臺灣高等法院臺南分院判處罪刑，並定應
    執行刑為有期徒刑3年確定，甫於99年8月2日執行完畢，有
    臺灣高等法院被告前案紀錄表1份在卷可參，被告潘南山於
    前述有期徒刑執行完畢後，5年以內故意再犯本件有期徒刑
    以上之罪，應依刑法第47條第1項之規定論以累犯，並加重
    其刑。
三、爰審酌被告潘南山於短時期內多次犯罪，造成被害人林品孝
    、陳嘉俊、蘇家弘、楊皓仁等4人恐懼，並取得其等之財物
    ，至今均尚未賠償；又被告潘南山於臺中市北區，刻意尋覓
    單純之年輕人或學生下手實施本案犯罪行為，其行為甚屬惡
    劣，危害社會治安至鉅，於本院審理前屢次否認犯行，並無
    悔悟之意，幸於審理及時坦承犯行之犯後態度等一切情狀，
    分別量處如附表編號1至編號4主文欄所示之刑，並定其應執
    行之刑。
據上論斷，應依刑事訴訟法第299條第1項前段，刑法第346條第1
項、第339條之2第1項、第55條前段、第47條第1項、第51條第5
款，刑法施行法第1條之1第1項、第2項前段，判決如主文。
本案經檢察官張國強到庭執行職務。
中    華    民    國     100    年    6   月    20    日
                       臺灣臺中地方法院刑事第八庭
                          審判長法  官  張智雄
                                法  官  李慧瑜
                                法  官  王金洲
以上正本證明與原本無異。
如不服本判決應於收受送達後10日內向本院提出上訴書狀，並應
敘述具體理由；其未敘述上訴理由者，應於上訴期間屆滿後20日
內向本院補提理由書（均須按他造當事人之人數附繕本）「切勿
逕送上級法院」。
                                書記官  謝明倫
中    華    民    國   100    年    6     月    20    日
附表：
┌──┬────┬────────────────────────┐
│編號│ 事  實 │          所犯罪名及處刑（主刑及從刑）          │
├──┼────┼────────────────────────┤
│ 一 │如犯罪事│潘南山犯恐嚇取財罪，累犯，處有期徒刑拾月。      │
│    │實欄一(一)│                                                │
│    │所示    │                                                │
│    │        │                                                │
├──┼────┼────────────────────────┤
│ 二 │如犯罪事│潘南山犯恐嚇取財罪，累犯，處有期徒刑拾月。      │
│    │實欄一(二)│                                                │
│    │所示    │                                                │
│    │        │                                                │
├──┼────┼────────────────────────┤
│ 三 │如犯罪事│潘南山犯恐嚇取財罪，累犯，處有期徒刑捌月。      │
│    │實欄一(三)│                                                │
│    │所示    │                                                │
│    │        │                                                │
├──┼────┼────────────────────────┤
│ 四 │如犯罪事│潘南山犯恐嚇取財罪，累犯，處有期徒刑捌月。      │
│    │實欄一(四)│                                                │
│    │所示    │                                                │
│    │        │                                                │
└──┴────┴────────────────────────┘
（以下空白）
附錄論罪科刑法條：
刑法第346條
意圖為自己或第三人不法之所有，以恐嚇使人將本人或第三人之
物交付者，處6月以上5年以下有期徒刑，得併科1千元以下罰金
。
以前項方法得財產上不法之利益，或使第三人得之者，亦同。
前二項之未遂犯罰之。
刑法第339條之2
意圖為自己或第三人不法之所有，以不正方法由自動付款設備取
得他人之物者，處3年以下有期徒刑、拘役或1萬元以下罰金。
以前項方法得財產上不法之利益或使第三人得之者，亦同。